臺灣高等法院花蓮分院刑事判決　　　　100年度上易字第157號
上　訴　人　臺灣臺東地方法院檢察署檢察官
被　　　告　鄭金明
上列上訴人因被告恐嚇取財等案件，不服臺灣臺東地方法院100
年度易字第334號中華民國100年10月4日第一審判決（起訴案號
：臺灣臺東地方法院檢察署100年度偵緝字第159號），提起上訴
，本院判決如下：
    主  文
原判決撤銷。
鄭金明犯竊盜罪，處有期徒刑參月；又犯恐嚇取財罪，處有期徒
刑柒月；應執行有期徒刑玖月。
    事  實
一、鄭金明於民國77年間因竊盜案件，經臺灣臺東地方法院以79
    年度易緝字第14號判決判處有期徒刑4月，緩刑2年，嗣經撤
    銷緩刑及減刑後，執行有期徒刑2月，於82年6月12日執行完
    畢；又因妨害公務罪，經臺灣臺東地方法院於83年3月10日
    判處有期徒刑5月，於83年6月27日執行完畢；再因毀損等罪
    ，經臺灣臺東地方法院於85年2月27日判處應執行有期徒刑6
    月，於88年6月1日易科罰金執行完畢，復因妨害自由等罪，
    經臺灣臺東地方法院判處應執行拘役120日（於100年8月9日
    入監執行，100年12月6日執行完畢，現因槍砲彈藥刀械管制
    條例等案件另案羈押中，未構成累犯），素行不佳。詎仍不
    知悔改，而為下列行為：
（一）鄭金明意圖為自己不法之所有，基於竊盜之犯意，於100
      年4月4日凌晨1時許，在臺東縣臺東市○○路歡喜卡拉Ｏ
      Ｋ店前，見巴文豪所有之車牌號碼526-JVJ號重型機車上
      （置物箱內並放置皮夾1只，內有新台幣400元及軍人補給
      證、存褶等，其後已將皮夾、軍人補給證、存褶等物返還
      被害人）之機車鑰匙未拔下，竟徒手啟動該機車而竊取之
      。旋即騎至其位於臺東縣臺東市○○○路613巷48號住處
      附近，並於竊得前開皮夾內400元現金後，為免經警查獲
      ，隨即將前揭機車藏放在位於臺東縣臺東市○○○路633
      巷附近之南王橋下草叢，供其隨時可使用。
（二）嗣於100年4月5至6日間某時，鄭金明返回前揭藏車處查看
      上開機車置物箱內之物品，經由皮夾內之軍人補給證知悉
      該機車失主巴文豪為其同居人弟弟東志祥之表弟，鄭金明
      認有機可趁，竟另行基於意圖為自己不法所有之恐嚇取財
      犯意，於同年月6日下午5時許前往東志祥住處，委請不知
      情之東志祥帶巴文豪前往見面，鄭金明即向巴文豪佯稱曾
      在某車行見其所失竊之機車，且該機車將遭解體，欲阻止
      車行拆解該機車，要拿1萬元予該車行始可取回該機車等
      語，致使巴文豪因而心生畏懼，擔心其新購之機車遭解體
      滅失，乃於同日下午6時許提領1萬元，至臺東縣臺東市○
      ○○路692巷2號前，交付該1萬元予鄭金明後，贖回前開
      機車。
二、案經巴文豪訴由臺東縣警察局臺東分局移送臺灣臺東地方法
    院檢察署檢察官偵查起訴。
    理  由
一、證據能力部分：按被告以外之人（包括證人、鑑定人、告訴
    人、被害人及共同被告等）於審判外之陳述雖不符刑事訴訟
    法第159條之1至之4等4條之規定，而經當事人於審判程序同
    意作為證據，法院審酌該言詞陳述或書面陳述作成時之情況
    ，認為適當者，亦得為證據；當事人、代理人或辯護人於法
    院調查證據時，知有刑事訴訟法第159條第1項不得為證據之
    情形，而未於言詞辯論終結前聲明異議者，視為有前項之同
    意，同法第159條之5定有明文。本案檢察官、被告於本院準
    備程序中，對於卷內供述及非供述證據之證據能力均不爭執
    ，迄至言詞辯論終結前亦未聲明異議，本院審認上開證據，
    核無違法取證或證明力過低之情事，認為以之作為證據並無
    不適當之情形，依刑事訴訟法第159條之5第1項之規定，認
    均有證據能力。
二、被告固坦承竊取機車及400元，並佯稱機車將被解體而向巴
    文豪取得1萬元之事實，惟辯稱並未恐嚇被害人，係為向巴
    文豪騙取1萬元，故詐稱要拆車，但並無拆車之意，僅有竊
    盜及詐欺之行為，並無恐嚇取財犯行云云。經查：
（一）竊盜部分：
  １、被告竊取上揭機車及金錢之事實，業據其於警詢（僅坦承
      竊取機車，見警卷第3、4頁）、偵查（見偵緝卷第27-29
      頁）、原審（見原審卷第21頁背面、第30頁）及本院均坦
      承不諱，核與證人巴文豪於警詢（見警卷第4-7頁）及偵
      查中（見偵卷第22-24頁）之指述大致相符，復有警卷所
      附臺東縣警察局臺東分局東興派出所發生竊盜案件紀錄表
      、刑案現場測繪圖、現場照片、臺東縣警察局車輛尋獲電
      腦輸入單、贓物認領保管單等在卷可稽，被告自白竊取機
      車及車內皮夾內所放置金錢之事實，核與事實相符，此部
      分犯罪事實堪以認定。
  ２、至被害人巴文豪雖指稱其皮夾中共有2,500元失竊等語，
      惟此部分僅有被害人之指述，並無其他證據足以佐證失竊
      金額為2,500元，尚難認定被告竊取之金額為2,500元。惟
      被告既已坦承確有竊取皮夾內金錢之事實，核與被害人指
      稱財物失竊之事實相符，故足以佐證被告確有竊取金錢，
      而其數額應以被告坦承之400元為據，附此敘明。
（二）恐嚇取財部分：
  １、按刑法第346條第1項之恐嚇取財罪與同法第339條第1項之
      詐欺取財罪，二者之區別在於前者係施用使人心生畏怖之
      恐嚇手段，致被害人心生畏懼，明知不應交付財物而交付
      ，後者則係施用詐術手段，使人陷於錯誤，誤信為應交付
      財物而交付。惟上開之恐嚇手段，常以虛假之事實為內容
      ，故有時亦不免含有詐欺之性質，倘含有詐欺性之恐嚇取
      財行為，足使人心生畏懼時，自應僅論以高度之恐嚇取財
      罪，殊無再適用詐欺取財罪之餘地（最高法院28年上字第
      1238號、30年上字第668號判例、84年台上字第1993號判
      決意旨參照）。
  ２、本件被告鄭金明係先竊取車號526-JVJ號機車及其內之財
      物後，於隔一、二日發現機車係其認識之巴文豪所有，乃
      另行基於為自己不法所有之犯意，於100年4月6日前往東
      志祥住處，委請東志祥約同巴文豪見面，並向巴文豪表示
      曾在某機車行見到其所失竊之機車，該機車將被解體，要
      1萬元才能贖回等語，巴文豪因而於同日18時許提領1萬元
      至臺東縣臺東市○○○路692巷2號前交付予鄭金明，而贖
      回該機車等情，業經被告坦承在卷。且核與被害人巴文豪
      之指述及證人東志祥、蘇威爾於警詢時之證述大致相符，
      復有臺東地區農會交易明細表在卷可稽，足認被告前開供
      述與事實相符。
  ３、被告鄭金明係以被害人巴文豪所有之機車將遭人拆解之惡
      害內容通知被害人，被告所為上開言詞衡以一般人而言，
      均可能因此產生畏懼，擔心機車將遭到解體而滅失，被告
      主觀上既有不法所有意圖，客觀上其上開言詞實足以造成
      被害人心生畏懼，被害人為取回機車仍依其指示交付金錢
      ，此業經證人巴文豪於警詢（見警卷第6頁）、偵查（見
      偵卷第23頁）中證述甚明，亦核與被告於偵查（見偵卷第
      29頁）、原審（見原審卷第21頁背面）之供述相符。故縱
      該惡害內容為被告虛設，含有詐欺性質，惟被告之本意仍
      在使被害人心生畏懼而不得不交付財物，與單純詐欺之被
      害人係陷於錯誤，誤以為應交付財物之情狀顯然不同。況
      恐嚇取財罪之危害（惡害）通知方法並無限制，無論為明
      示之言語、文字、動作或暗示之危害行為，苟已足使對方
      理解其意義所在，並足以影響其意思之決定與行動自由者
      均屬之，故不論被告係以自己名義或以他人名義設置惡害
      內容而使被害人心生畏怖，其所為均係構成恐嚇取財罪，
      故揆諸前揭判例、判決意旨所示，被告所為應係犯刑法第
      346條第1項之恐嚇取財罪，其辯稱所為僅係詐欺之意，並
      非恐嚇取財云云，核諸前揭所述，顯然不足以採信。
（三）綜上所述，本案事證明確，被告上開犯行均堪認定，應依
      法論科。
三、論罪科刑：
（一）核被告所為係犯刑法第320條第1項之竊盜罪及第346條第1
      項之恐嚇取財罪。被告所犯上開2罪，犯意各別，行為互
      殊，應予分論併罰。
（二）撤銷改判理由：
  １、原審認定被告所為係竊取機車，惟查，被告除竊得機車外
      ，並竊取置於機車置物箱皮夾內之現金400元（另皮夾、
      補給證等物，被告原即無取得之意，且嗣後亦經返還被害
      人，難認其有竊盜之意），且依被害人指稱其車內有金錢
      ，被告於原審及本院亦均坦承竊取400元之事實，此部分
      事實原審未予審酌，尚有違誤。至檢察官上訴雖認被告素
      行不佳，原審量刑過輕云云，惟查本件被害人機車等物係
      因機車鑰匙未取下而遭被告乘機竊取，相較於其他機車竊
      盜犯行，其犯罪情節尚非嚴重，原審就此部分犯罪量處有
      期徒刑3月，尚稱妥適，檢察官上訴即非可取，惟原審既
      有上開認定事實之違誤，仍應由本院撤銷改判。
  ２、原審以上開被告恐嚇取財部分之行為係構成詐欺罪，惟未
      慮及被告係藉惡害之通知，使被害人心生畏懼，而不得不
      交付財物，並非單純使人陷於錯誤而交付財物，故原審此
      部分認定有誤，檢察官之上訴為有理由。
（三）爰審酌被告有如事實欄所載多項前案紀錄，素行不佳，仍
      不思以正途賺取財物，利用他人機車鑰匙未取下之機會竊
      取財物後，再以恐嚇言詞使人心生畏懼而交付財物，缺乏
      尊重他人財產權之意識，惟念其犯後坦承犯行，態度尚可
      ，及其竊得財物之價值、犯罪之動機、目的、手段、所生
      損害、生活情況及智識程度等一切情狀，分別量處如主文
      第二項所示之刑，暨定其應執行刑為有期徒刑9月，以示
      懲誡。上開宣告之刑中，竊盜罪經諭知有期徒刑3月，雖
      得易科罰金，惟所涉恐嚇取財罪經本院量處有期徒刑7月
      ，並不得易科罰金，而得易科之罪與不得易科之罪，定執
      行刑後，仍不得易科罰金，故無庸為易科罰金之記載（司
      法院釋字第144號解釋參照），附此敘明。至扣案之鋁座2
      個，尚無證據認定係被告所有而供本件犯罪所用，爰不為
      沒收之宣告，併予敘明。
據上論結，應依刑事訴訟法第364條、第369條第1項前段、第299
條第1項前段，刑法第320條第1項、第346條第1項、第51條第1項
第5款，刑法施行法第1條之1第1項、第2項前段，判決如主文。
本案經檢察官陳松吉到庭執行職務。
中    華    民    國   100    年    12    月    30    日
                   刑事庭審判長法  官  何方興
                               法  官  張宏節
                               法  官  王紋瑩
以上正本證明與原本無異。
本判決不得上訴。
中    華    民    國   100    年    12    月    30    日
                               書記官  李芸宜
附錄本案論罪科刑法條全文：
中華民國刑法第320條
意圖為自己或第三人不法之所有，而竊取他人之動產者，為竊盜
罪，處5年以下有期徒刑、拘役或5百元以下罰金。
意圖為自己或第三人不法之利益，而竊佔他人之不動產者，依前
項之規定處斷。
前二項之未遂犯罰之。
中華民國刑法第346條
意圖為自己或第三人不法之所有，以恐嚇使人將本人或第三人之
物交付者，處6月以上5年以下有期徒刑，得併科1千元以下罰金
。
以前項方法得財產上不法之利益，或使第三人得之者，亦同。
前二項之未遂犯罰之。